【裁判字號】    99,智易,6
【裁判日期】    990520
【裁判案由】    違反著作權法
【裁判全文】
臺灣高雄地方法院刑事判決               99年度智易字第6號
公  訴  人  臺灣高雄地方法院檢察署檢察官
被      告  乙○○
            戊○○
上列被告因違反著作權法案件，經檢察官提起公訴（98年度偵字
第19729 號、第27305 號），本院判決如下：
    主  文
乙○○、戊○○均犯著作權法第九十二條之侵害著作財產權罪，
乙○○處有期徒刑肆月；戊○○處拘役參拾日，如易科罰金，均
以新臺幣壹仟元折算壹日，扣案之伴唱機伍台、伴唱機遙控器伍
個、擴大機伍台、電視螢幕伍台、音響喇叭拾台、麥克風拾支及
點歌本拾本於乙○○宣告刑項下沒收之。
    事  實
一、乙○○、戊○○均明知「出賣」、「醉過」、「心碎再碎」
    、「今生今世」、「袂凍無妳」、「黃昏」、「錯亂」、「
    問世間」、「感情線」、「無譜的歌」、「酒歌」、「無情
    兄」等12首歌曲均係他人享有著作財產權之音樂著作，未經
    著作財產權人之同意或授權，不得擅自出租或公開演出。詎
    乙○○竟未徵得以上歌曲之著作財產權人瑞影企業股份有限
    公司（下稱瑞影公司）同意或授權，於民國97年7 月間某日
    ，向不詳人士購得灌錄有各該歌曲之伴唱機5 台及附屬之伴
    唱機遙控器、擴大機、電視螢幕各5 台、音響喇叭、麥克風
    各10支及點歌本10本後，竟基於擅自以出租之方法侵害他人
    著作財產權之犯意，於同年12月間某日起，以每月新台幣（
    下同）15,000元之代價出租給戊○○，而由戊○○自承租之
    日起，亦未經瑞影公司之同意或授權，基於擅自以公開演出
    之方式侵害他人著作財產權之犯意，將所租得之上述伴唱機
    暨附屬物件，擺放在高雄縣岡山鎮○○路212 之18號「美奕
    小吃部」店內，以每首10元之代價，供不知情之不特定顧客
    點選而公開演唱其中之歌曲「今生今世」多次，侵害瑞影公
    司所享有之音樂著作財產權。嗣於98年3 月18日17時50分，
    為警持搜索票至該小吃部搜索，當場扣押乙○○所有之伴唱
    機、伴唱機遙控器、擴大機、電視螢幕各5 台、音響喇叭、
    麥克風各10支及點歌本10本，始循線查悉上情。
二、案經瑞影公司訴由高雄縣政府警察局鳳山分局報告臺灣高雄
    地方法院檢察署檢察官偵查起訴。
    理  由
一、本件被告乙○○、戊○○所犯均係死刑、無期徒刑、最輕本
    刑為3 年以上有期徒刑以外之罪，其等皆於審判程序中就被
    訴事實為有罪之陳述，經本院告知簡式審判程序之旨，並聽
    取檢察官及被告意見後，裁定進行簡式審判程序。又本件卷
    內之人證、物證、書證等證據，依刑事訴訟法第273 條之2
    規定，不受第159 條第1 項關於傳聞法則規定之限制，依法
    均有證據能力，合先敘明。
二、上揭被告乙○○、戊○○未經瑞影公司同意或授權，而分別
    以出租及公開演出之方式侵害該公司所享有之音樂著作財產
    權之事實，業據被告乙○○、戊○○於本院審理時均坦承不
    諱，核與告訴代理人洪廷宜及甲○○指述瑞影公司遭侵害之
    音樂著作權之歌曲數量及範圍、證人即「美奕小吃部」員工
    丙○○證述見聞客人點唱歌曲「今生今世」之情形相符，並
    有瑞影公司取得各該音樂著作財產權之授權證明書、讓與證
    明書、合約書（偵字第27305 號卷第15頁至第51頁）、搜索
    暨扣押筆錄、扣押物品目錄表、贓證物認領保管單（警卷第
    34頁至第38頁）、查獲現場照片（警卷第39頁至第69頁）附
    卷可稽，及扣案之伴唱機、伴唱機遙控器、擴大機、電視螢
    幕各5 台、音響喇叭、麥克風各10支、點歌本10本可佐，並
    參以被告乙○○出租前述伴唱機組前，瑞影公司於97年6 月
    13日曾以存證信函告知被告乙○○若欲合法使用內有該公司
    伴唱電腦MIDI產品之中古伴唱機，須備妥相關文件至瑞影公
    司洽談授權事宜，並經被告乙○○於同日簽收該信函在案，
    有該存證信函及郵件收件回執存卷可考（本院審字卷第59頁
    至第64頁），可知被告乙○○確於出租前即知悉其伴唱機內
    之上述歌曲未得瑞影公司之同意或授權；及被告戊○○亦自
    承向被告乙○○承租時，未據提出任何相關授權證明（本院
    卷第27頁）等情，足認被告乙○○、戊○○之自白均與事實
    相符，被告2 人之犯行，均堪予認定，應依法論科。
三、核被告乙○○未經瑞影公司同意或授權，將內有前述歌曲之
    伴唱機組出租予被告戊○○，所為係犯著作權法第92條之擅
    自以出租之方法侵害他人著作財產權罪；被告戊○○未經瑞
    影公司同意或授權，擺放該等伴唱機組供不特定顧客點唱屬
    瑞影公司享有著作財產權之歌曲，所為係犯著作權法第92條
    之擅自以公開演出方法侵害他人著作財產權罪。又按刑事法
    若干犯罪行為態樣，本質上原具有反覆、延續實行之特徵，
    立法時既予特別歸類，定為犯罪構成要件之行為要素，則行
    為人基於概括之犯意，在密切接近之一定時、地持續實行之
    複次行為，倘依社會通念，於客觀上認為符合一個反覆、延
    續性之行為觀念者，於刑法評價上，即應僅成立一罪，學理
    上所稱「集合犯」之職業性、營業性或收集性等具有重複特
    質之犯罪均屬之，例如經營、從事業務、收集、販賣、製造
    、散布等行為概念者是（最高法院95年度臺上字第1079號判
    決要旨參照）。本件被告戊○○以經營小吃部附設卡拉OK之
    方式，反覆利用不知情之消費者以公開演出方式侵害瑞影公
    司之著作財產權，其行為具反覆實施性質，且時間密接，手
    法相近，應評價為集合犯，論以一罪。而被告戊○○利用不
    知情之顧客以點唱之方法向現場公眾傳達音樂著作詞曲內容
    之公開演出行為，遂行其侵害瑞影公司音樂著作財產權之犯
    行，為間接正犯。爰審酌被告乙○○、戊○○欠缺智慧財產
    權保護概念，為圖私利，侵害告訴人瑞影公司之著作財產權
    ，致瑞影公司權利受有損害，所為實無可取，惟念及被告2
    人均於本院坦認犯行，態度尚佳，並斟酌被告乙○○違法侵
    權之歌曲數量有12首、被告戊○○侵權之歌曲僅有1 首，及
    其等各自出租、擺放供顧客點唱之時間、因而獲得之利益，
    暨被告乙○○有違反著作權法前科，素行不佳；被告戊○○
    則無任何犯罪科刑紀錄，素行良好，有臺灣高等法院被告前
    案紀錄表在卷可考，及瑞影公司已表示不向被告戊○○請求
    民事賠償，而被告乙○○則經瑞影公司求償而未獲置理，迄
    未賠償瑞影公司損失等一切情狀，分別量處被告乙○○有期
    徒刑4 月、被告戊○○拘役30日，並均諭知易科罰金之折算
    標準，以資儆懲。扣押之伴唱機、伴唱機遙控器、擴大機、
    電視螢幕各5 台、音響喇叭、麥克風各10支及點歌本10本，
    均為被告乙○○達成以出租方法侵害他人著作財產權犯行所
    必要之物，堪認係被告乙○○供本件犯罪所用，並經被告乙
    ○○自承為其所有（警卷第4 頁），爰依著作權法第98條前
    段之規定，於被告乙○○所處罪刑項下沒收之；至被告戊○
    ○係向被告乙○○租用上述物品，而非所有人，自無在被告
    戊○○罪刑項下宣告沒收之餘地，應併敘明。
據上論斷，應依刑事訴訟法第273 條之1 第1 項、第299 條第1
項前段，著作權法第92條、第98條前段，刑法第11條、第41條第
1 項前段，判決如主文。
本案經檢察官丁○○到庭執行職務。
中    華    民    國    99    年    5     月    20    日
                  刑事第八庭  法  官  蔣志宗
以上正本證明與原本無異。
如不服本判決應於收受送達後10日內向本院提出上訴書狀，並應
敘述具體理由；如未敘述上訴理由者，應於上訴期間屆滿後20日
內向本院補提理由書（均須按他造當事人之人數附繕本）「切勿
逕送上級法院」。
中    華    民    國    99    年    5     月    20    日
                              書記官  李崑良
附錄本判決論罪科刑之法條：
著作權法第92條
擅自以公開口述、公開播送、公開上映、公開演出、公開傳輸、
公開展示、改作、編輯、出租之方法侵害他人之著作財產權者，
處3 年以下有期徒刑、拘役、或科或併科新臺幣75萬元以下罰金
。

司法院資訊處製作；財團法人民間司法改革基金會備份。
